臺灣高雄地方法院民事裁定
108年度消債更字第117號
聲  請  人  施婷苡即施麗貞
0000000000000000

0000000000000000

代  理  人  趙禹任律師
上列當事人因消費者債務清理事件聲請更生，本院裁定如下：
    主  文
聲請人施婷苡即施麗貞自中華民國一百零八年七月十六日下午四
時起開始更生程序。
命司法事務官進行本件更生程序。
    理  由
一、聲請意旨略以：伊無力清償債務，曾向本院聲請前置調解但
    不成立，爰聲請准予更生等語。
二、按債務人不能清償債務或有不能清償之虞者，得依本條例所
    定更生或清算程序，清理其債務。債務人無擔保或無優先權
    之債務總額未逾新臺幣（下同）1,200 萬元者，於法院裁定
    開始清算程序或宣告破產前，得向法院聲請更生。法院開始
    更生程序之裁定，應載明其年、月、日、時，並即時發生效
    力。法院裁定開始更生或清算程序後，得命司法事務官進行
    更生或清算程序，必要時得選任律師、會計師或其他適當之
    自然人或法人一人為監督人或管理人。消費者債務清理條例
    （下稱本條例）第3 條、第42條第1 項、第45條第1 項及第
    16條第1 項分別定有明文。
三、經查：
㈠、聲請人於民國105年度至107年度申報所得分別為新臺幣（下
    同）4,000元、0元、0元，名下無財產，有華泰電子股票36
    股，並有遠雄人壽保價金3,943元，至國泰人壽保單部分，
    則非保戶；又聲請人自陳於御宇旅館擔任櫃台人員，無三節
    、年終獎金，有過年紅包8,000元，106年薪資單已遺失，而
    107年實領收入共計395,250元，108年1至4月平均每月實領
    收入（含過年紅包）約31,687元【計算式：（31,329＋31,75
    4＋29,241＋31,754）÷4＋8,000÷12＝31,687】，現未領取任何
    補助等情，有財政部高雄國稅局105年至106年綜合所得稅各
    類所得資料清單及財產歸屬資料清單【本院108年度司消債
    調字第94號卷（下稱調卷）第11至13頁】、107年稅務電子
    閘門財產所得調件明細表（本案卷第97頁）、財產及收入狀
    況說明書（調卷第5至6頁）、債權人清冊（調卷第7頁）、
    戶籍謄本（本案卷第17頁）、勞工保險被保險人投保資料表
    （本案卷第109頁）、個人商業保險查詢結果表（調卷第77
    頁）、財團法人金融聯合徵信中心前置協商專用債權人清冊
    （本案卷第53至55頁）、信用報告（本案卷第56至57頁）、
    高雄市政府社會局函（本案卷第100頁）、高雄市政府都市
    發展局函（本案卷第101頁）、薪資單（本案卷第58至59頁
    ）、臺灣集中保管結算所股份有限公司函（本案卷第36至44
    頁）、存簿（本案卷第72至77頁、第85至86頁）、國泰人壽
    保險股份有限公司函（本案卷第47頁）、遠雄人壽保險股份
    有限公司函（本案卷第45至46頁）等附卷可證。則在別無其
    他資料可認聲請人有其他收入之情形下，以其每月平均收入
    31,687元核算現在償債能力之基礎，堪認妥適。
㈡、關於聲請人個人日常必要支出部分，聲請人主張與配偶、子
    女、公公於公公所租房屋居住，每月租金11,000元，由其負
    擔5,000元，並提出租賃契約書（本案卷第104頁）在卷可稽
    。按債務人必要生活費用，以最近一年衛生福利部或直轄市
    政府所公告當地區每人每月最低生活費一點二倍定之，本條
    例第64條之2第1項定有明文。本院參酌衛福部社會司所公告
    108年度高雄市最低生活費為13,099元，則聲請人每月最低
    生活所必需除有特殊情形並有證據證明者外，自宜以此之1.
    2倍即15,719元為度，始得認係必要支出。
㈢、關於聲請人扶養支出部分：
  ⒈聲請人稱扶養未成年之子女郭○○，每月支出7,761元。經查，
    郭○○係103年生，於105年至107年度均無申報所得，名下無
    財產，於107年度第一學期領有幼兒教育及照顧補助5,000元
    等情，此有戶籍謄本（本案卷第17頁）、綜合所得稅各類所
    得資料清單及財產歸屬清單（本案卷第66至68頁）、稅務電
    子閘門財產所得調件明細表（本案卷第95頁）、存簿（本案
    卷第31至33頁）、高雄市政府教育局函（本案卷第13頁）、
    高雄市政府社會局函（本案卷第100頁）附卷可考。聲請人
    所育之子女既未成年，名下復無財產，客觀上堪認有受扶養
    之必要。至於扶養費用數額部分，按受扶養者之必要生活費
    用，準用第一項規定計算基準數額，並依債務人依法應負擔
    扶養義務之比例認定之，本條例第64條之2第2項亦有明定。
    準此，聲請人所應負擔其所育未成年子女每月之扶養費，自
    宜以此為度，始得認係必要支出，是在無其他更為詳實之資
    料可供佐證之情形下，本院認即應以108年度高雄市每人每
    月最低生活必需15,719元為標準，與配偶共同負擔扶養費。
    故綜上，聲請人子女每月之扶養費即應以7,860元為度（計
    算式：15,719÷2＝7,860）。聲請人主張每月支出子女扶養費
    7,761元，低於本院計算之基準，係屬合理。
  ⒉其次，聲請人稱單獨扶養母黃靜枝，每月支出12,000元（卷
    第124頁108年6月17日陳報狀），扶養義務人共2人。查聲請
    人之母係31年生，罹血管性失智症，於105年度至107年度均
    無申報所得，名下無財產，自106年1月起每月領取中低收入
    老人生活津貼7,463元，未領取其他補助或給付等情，有戶
    籍謄本（本案卷第19頁）、綜合所得稅各類所得資料清單及
    財產歸屬清單（本案卷第69至71頁）、稅務電子閘門財產所
    得調件明細表（本案卷第96頁）、高雄市立聯合醫院診斷證
    明書（本案卷第30頁）、存簿（本案卷第34至35頁）、高雄
    市政府都市發展局函（本案卷第101頁）、高雄市左營區戶
    政事務所（本案卷第125至127頁）、勞動部勞工保險局函（
    本案卷第115頁）、高雄市政府社會局函（本案卷第100頁）
    在卷可按。客觀上堪認聲請人母親有受扶養之必要。又聲請
    人雖主張其姐無業，專責照顧母親，而未負擔母親扶養費，
    然未舉證以實其說，是聲請人所稱單獨扶養等情，洵難憑採
    。至於扶養費用數額部分，考量聲請人母親係於聲請人姐姐
    所租房屋居住，本院認即應以108年度高雄市每人每月支出
    之最低生活費所必需15,7190元為標準，扣除每月領取之中
    低收入老人生活津貼7,463元後，與其餘1名扶養義務人共同
    負擔扶養費。據此計算聲請人母親每月之扶養費應以4,128
    元為度【計算式：（15,719－7,463）÷2＝4,128】。
㈣、承上，聲請人目前每月平均收入31,687元，扣除個人必要支
    出15,719元、子女扶養費7,761元、母親扶養費4,128元後，
    剩餘4,079元，而聲請人目前負債總額為7,075,085元（調卷
    第42至51頁、第59頁、第67至72頁，包括：國泰世華銀行、
    遠東銀行、玉山銀行、台新銀行、台新資產管理股份有限公
    司、長鑫資產管理股份有限公司，良京實業股份有限公司、
    台灣金聯資產管理股份有限公司），扣除遠雄人壽保價金3,
    943元後，以每月所餘逐年清償，至少須約144年【計算式：
    （7,075,085－3,943）÷4,079÷12≒144】始能清償完畢，應認
    其已不能清償債務。此外，聲請人無擔保或無優先權之債務
    總額未逾1,200萬元，且無本條例第6條第3項、第8條或第46
    條各款所定駁回更生聲請之事由存在。則聲請人聲請更生為
    有理由，應予准許，爰命司法事務官進行本件更生程序。
四、依本條例第11條第1 項、第45條第1 項、第16條第1 項，裁
    定如主文。
中　　華　　民　　國　 108　　年　　7 　　月　　16　　日
              　　民事庭　　法　　　官　沈建興
以上正本係照原本作成。
本裁定不得抗告。
中　　華　　民　　國　 108　　年　　7 　　月　　16　　日
  　                        書記官　胡美儀